臺灣宜蘭地方法院刑事判決　　　　　　96年度交簡上字第17號
上　訴　人
即　被　告　丙○○
上列上訴人即被告因犯過失傷害案件，不服本院羅東簡易庭於中
華民國96年8月13日所為96年度羅交簡字第128號第一審判決（聲
請簡易判決處刑案號：96年度偵字第973號），提起上訴，本院
合議庭為第二審判決如下：
    主  文
原判決撤銷。
丙○○從事業務之人，因業務上之過失傷害人，處拘役伍拾日，
如易科罰金，以新臺幣壹仟元折算壹日，減為拘役貳拾伍日，如
易科罰金，以新臺幣壹仟元折算壹日。
    事　實
一、丙○○係翔和小客車租賃公司靠行之司機，以駕駛車輛載運
    觀光客為業，為從事業務之人，於民國96年2月6日中午12時
    15分許，駕駛車牌號碼CC-9246號自用小箱型車載運觀光客
    ，沿宜蘭縣五結鄉○○路○段，由羅東往親水公園方向行駛
    ，於行經該路段2號親水公園大門前路口時，本應注意車輛
    行至岔路口，轉彎車應讓直行車先行，且依當時天氣晴，日
    間自然光線、路面乾燥、無缺陷、無障礙物、視距良好，並
    無不能注意之情事，竟疏於注意而未停讓直行車先行即貿然
    左轉，適有甲○○騎乘車號P6U-675號機車，沿宜蘭縣五結
    鄉○○路○段，往羅東方向行駛，於行經該處時亦疏未注意
    車前狀況，致使丙○○所駕駛之小客車右後車身與甲○○所
    騎乘機車之車頭發生撞擊，甲○○因而受有右髕骨開放性骨
    折及右膝撕脫傷之傷害。丙○○肇事後，於警方據報前往現
    場處理尚未知悉肇事人前，向警坦白承認其為肇事者，並自
    願接受裁判。
二、案經甲○○訴由宜蘭縣警察局羅東分局報請臺灣宜蘭地方法
    院檢察署檢察官偵查後聲請簡易判決處刑。
   理  由
一、訊據上訴人即被告丙○○固坦承於上開時地駕車肇事致使甲
    ○○受傷等情不諱，惟矢口否認有何過失之行為，辯稱：伊
    係正常行駛，係甲○○來撞伊，伊車子已經完全轉過去云云
    。經查：上開事實，業據告訴人甲○○於警詢、偵查及本院
　　審理時指述甚詳，並經證人李文華證述明確，復有道路交通
　  事故調查報告表、道路交通事故現場圖、現場照片、羅東博
    愛醫院診斷證明書、自首情形紀錄表在卷可稽，核與告訴人
    甲○○所指述之情節相符，自堪信為真實。至被告雖辯稱當
    時其已完全轉彎而無過失云云，然經證人甲○○於本院審理
    時證稱：「撞擊的時候，他（指被告）正在轉彎，還沒有過
    十字路口，那時候綠燈剛亮，我認為我是直行車所以可以先
    行，被告的車子要讓我」等語在卷（見本院卷第29頁筆錄）
    ，且依現場圖所示，被告與告訴人車輛發生撞擊所致之落土
    位置，係位於親水公園大門前方之路口處，如依被告所述其
    所駕駛之車輛已完全左轉而進入親水公園之大門口，則落土
    之位置當會位於靠近親水公園門口之位置，而非位於前方之
    路口處，可知被告與告訴人發生撞擊時，被告之車輛尚未完
    成左轉之動作，而在路口發生撞擊甚明，則被告既為轉彎車
    輛，自應停讓告訴人之直行車先行，其竟未讓告訴人之直行
    車先行即貿然左轉，致使告訴人之機車閃煞不及而發生撞擊
    肇事無誤，且縱告訴人未注意車前狀況亦與有過失，亦無礙
    被告過失責任之成立，故被告辯稱其已完全左轉而無過失云
    云，顯無可採，其所為具有過失實堪以認定，又臺灣省基宜
    區車輛行車事故鑑定委員會亦同此認定，亦有鑑定意見書在
    卷可參。而告訴人確因本件車禍受傷，亦有羅東博愛醫院診
    斷證明書在卷可徵，被告之過失行為，與告訴人因本件車禍
    而受傷間，具有相當因果關係，亦堪認定。從而，本件事證
    明確，被告業務過失傷害之犯行堪以認定，應依法論科。
二、查被告丙○○駕駛車輛載運觀光客為業，為從事業務之人，
    故核其所為，係犯刑法第284條第2項前段之業務過失傷害罪
    。公訴意旨漏未斟酌，而認被告係犯刑法第284條第1項前段
    之罪，尚有未洽，惟其基本事實同一，自應由本院變更其起
    訴法條。原審對被告論罪科刑，固非無見。惟查：（一）被
    告丙○○以駕駛小客車載運觀光客為業，為從事業務之人，
    原審未審酌被告為從事業務之人，而誤以刑法第284條第1項
    前段論罪科刑。（二）被告於肇事後於警方據報前往現場處
    理尚未知悉肇事人前，坦白承認其為肇事者，並自願接受裁
    判，業經證人乙○○○○於本院審理時證述明確，並有自首
    調查報告表在卷可稽，原審漏未依刑法第62條前段減輕其刑
    。（三）本件被告犯罪時間，係在96年4月24日前，合於中
    華民國九十六年罪犯減刑條例之規定，原審漏未依中華民國
    九十六年罪犯減刑條例減其宣告刑2分之1，並諭知易科罰金
    之折算標準，均有未洽。被告以其並無過失為由上訴雖無理
    由，然原判決既有上述可議，自應由本院撤銷改判。爰審酌
    被告之過失程度、告訴人所受之傷勢、被告迄今未與告訴人
    達成民事和解及犯罪後態度等一切情狀，量處如主文第2項
    所示之刑，並諭知易科罰金之折算標準。又本件犯罪時間在
    96 年4月24日以前，合於中華民國九十六年罪犯減刑條例之
    規定，爰依中華民國九十六年罪犯減刑條例減其宣告刑2分
    之1，並諭知易科罰金之折算標準。
據上論斷，依刑事訴訟法第455條之1第1項、第3項、第369條第1
項前段、第364條、第299條第1項前段、第300條，刑法第284條
第2項前段、第62條前段、第41條第1項前段，刑法施行法第1之1
條第1項前段、第2項，中華民國九十六年罪犯減刑條例第2條第1
項第3款、第7條、第9條，判決如主文。
本案經檢察官張立言到庭執行職務
中　　華　　民　　國　　96　　年　　12　　月　　31　　日
                  刑事第二庭審判長法  官  黃永勝
                          　      法  官  張育彰
                                  法  官  鄭貽馨
以上正本證明與原本無異。
本件不得上訴。
                                  書記官  林嘉萍
中　　華　　民　　國　　96　　年　　12　　月　　31　　日
附錄本案論罪科刑法條全文：
中華民國刑法第284條
（過失傷害罪）
因過失傷害人者，處 6 月以下有期徒刑、拘役或 5 百元以下罰
金，致重傷者，處1年以下有期徒刑、拘役或5百元以下罰金。
從事業務之人，因業務上之過失傷害人者，處 1 年以下有期徒刑
、拘役或1千元以下罰金，致重傷者，處3年以下有期徒刑、拘役
或2千元以下罰金。
